【裁判字號】    99,訴,1677
【裁判日期】    990929
【裁判案由】    違反電信法等
【裁判全文】
臺灣臺中地方法院刑事判決              99年度訴字第1677號
公  訴  人  臺灣臺中地方法院檢察署檢察官
被      告  乙○○
上列被告因違反電信法等案件，經檢察官提起公訴（九十九年度
偵字第九七○三號），本院判決如下：
    主  文
乙○○竊盜，累犯，處有期徒刑陸月，如易科罰金，以新臺幣壹
仟元折算壹日。又意圖為自己不法之利益，以無線方式，盜用他
人電信設備通信，累犯，處有期徒刑月，如易科罰金，以新臺
幣壹仟元折算壹日。應執行有期徒刑柒月，如易科罰金，以新臺
幣壹仟元折算壹日。
    犯罪事實
一、乙○○前因妨害自由、竊盜案件，經臺灣桃園地方法院以九
    十三年度簡字第二一號判決各處以有期徒刑四月、五月，均
    如易科罰金，以銀元三百元折算一日確定；又因偽造有價證
    券案件，經本院以九十二年度訴字第一六四一號判決處以有
    期徒刑三年二月，最終經最高法院以九十三年度台上字第六
    二六五號判決駁回上訴確定；復因違反毒品危害防制條例案
    件，經本院以九十二年度沙簡字第五八四號判決處以有期徒
    刑五月，如易科罰金，以銀元三百元折算一日確定；上開案
    件經臺灣臺南地方法院以九十六年度聲減字第六二七號裁定
    就可減刑部分減刑後，合併應執行有期徒刑三年十一月確定
    。乙○○另因竊盜案件，經臺灣臺南地方法院以九十四年度
    易字第九號判決處以有期徒刑六月，如易科罰金，以銀元三
    百元折算一日確定；復由該院以九十六年度聲減字第六二七
    號裁定減刑為有期徒刑三月，如易科罰金，以銀元三百元折
    算一日確定，並與前述之有期徒刑三年十一月徒刑接續執行
    ，於民國九十七年二月五日假釋付保護管束，於同年月十五
    日保護管束期滿未經撤銷以執行完畢論。緣乙○○原與甲○
    ○係朋友關係，曾向甲○○借用其所有之車牌號碼二三八五
    －ＷＤ號自用小客貨車，惟事後並未將該車鑰匙歸還。詎乙
    ○○猶不知悔改，竟意圖為自己不法之所有，於九十八年十
    二月二十八日晚間八時二十分許，在臺中縣梧棲鎮○○路一
    一四號旁，以先前向甲○○借用未還之鑰匙，打開車牌號碼
    二三八五－ＷＤ號自用小客貨車車門並啟動電門，將該車及
    車內甲○○所有之筆記型電腦一臺、門號00000000
    00號行動電話一支、香煙八條、酒一瓶、衛星導航一臺及
    車內後照鏡一個竊走。乙○○另基於意圖使自己得以使用上
    開竊得行動電話門號而免繳租金、通話費等不法利益之犯意
    ，分別於九十九年二月二十五日晚間八時三十五分四十秒、
    同日晚間八時五十九分三十九秒，在臺中縣、市區內，以上
    開竊得之0000000000行動電話門號撥號啟動ＳＩ
    Ｍ卡內含屬電腦電磁紀錄之電子序號及內碼，向中華電信股
    份有限公司傳送無線電磁訊號，隱瞞其非合法使用人之事實
    ，接續傳送二通簡訊予甲○○所持有之000000000
    0行動電話門號，使中華電信股份有限公司各基地臺之電腦
    網路交換系統陷於錯誤，誤以為是合法使用者之行動電話所
    撥打，而予以接收通信，並列帳於甲○○名下，以此無線之
    方式，接續盜用他人電信設備通信，並因而獲得免付二通簡
    訊電話費用之不法利益。嗣因甲○○於九十八年十二月二十
    九日凌晨五時許，發覺其所有之上開車輛失竊而報警處理，
    經警於九十九年一月五日下午五時許，在臺中縣清水鎮○○
    路四二號前尋獲，並在尋獲之上開車輛左前座外側車門玻璃
    框發現指紋一枚，經送內政部警政署刑事警察局鑑定結果與
    乙○○指紋卡左食指指紋相符；又甲○○於九十九年四月十
    日中午十二時三十九分許，因前開竊盜案件，至臺中縣警察
    局製作筆錄時，指出遭竊之0000000000行動電話
    門號曾傳送二通簡訊至其持用之0000000000行動
    電話門號等情，始循線查知上情。
二、案經甲○○訴由臺中縣警察局移送臺灣臺中地方法院檢察署
    檢察官偵查起訴。
    理  由
一、按除顯有不可信之情況外，公務員職務上製作之紀錄文書、
    證明文書，從事業務之人於業務上或通常業務過程所須製作
    之紀錄文書、證明文書，亦得為證據，刑事訴訟法第一百五
    十九條之四第一、二款定有明文。查卷內之內政部警政署刑
    事警察局九十九年一月十九日刑紋字第○九九○○○三八○
    九號鑑定書、臺中縣警察局鑑識課刑案現場勘察報告各一份
    ，及臺灣大哥大受話通話明細單二張分係公務員職務上製作
    之紀錄文書、證明文書，及從事業務之人於業務上所製作之
    紀錄文書，為公務員依職權所為，或從事業務之人於業務上
    或通常業務過程所須製作，與其責任、信譽攸關，若有錯誤
    、虛偽，公務員、從事業務之人可能因此擔負刑事及行政責
    任，且該等文書經常處於可能受公開檢查之狀態，其正確性
    及真實之保障極高，故並無顯有不可信之情況，依上開規定
    ，自得為證據。
二、訊據被告固坦承曾向告訴人甲○○借用上開車輛，且未歸還
    鑰匙等情不諱（參見本院卷第三一頁），惟矢口否認有何竊
    盜或違反電信法犯行，辯稱：伊於九十八年七月之後，在很
    生氣的狀態將鑰匙丟在伊家後面的大排水溝，伊沒有偷告訴
    人的車子，也沒有以0000000000行動電話門號傳
    送二通簡訊予告訴人所持有之0000000000行動電
    話門號云云。然查：
  (一)告訴人於本院審理時以證人身分證稱：伊於九十八年七月十
    六日去宜蘭，於同年十二月二十三日回臺中縣梧棲鎮○○路
    一一八號三樓ＫＴＶ上班等語（參見本院卷第二九頁），而
    被告於本院審理時自承：告訴人第一天去四維路上班，伊就
    知道了，是她裏面的同事打電話給伊的，伊有認識告訴人的
    同事，是她的同事通知伊告訴人回來上班了，告訴人並不知
    道伊認識她同事等語（參見本院卷第三二頁），則告訴人雖
    於九十八年十二月二十三日方從宜蘭返回臺中上班，惟被告
    仍從其同事得知告訴人已回來臺中縣梧棲鎮○○路一一八號
    三樓ＫＴＶ上班之事，是被告顯已知悉告訴人所有之上開車
    輛已於九十八年十二月二十三日起，會定時於告訴人上班時
    停放在臺中縣梧棲鎮○○路一一八號附近。而上開車輛失竊
    後，經警於九十九年一月五日下午五時許，在臺中縣清水鎮
    ○○路四二號前尋獲，並在尋獲之上開車輛左前座外側車門
    玻璃框發現指紋一枚，經送內政部警政署刑事警察局鑑定結
    果與乙○○指紋卡左食指指紋相符，有內政部警政署刑事警
    察局九十九年一月十九日刑紋字第○九九○○○三八○九號
    鑑定書在卷可憑，且告訴人於本院審理時以證人身分證稱：
    伊這輛車最長一個月洗一次，短一點是半個月或一個禮拜等
    語（參見本院卷第二八頁背面），參以告訴人於九十八年十
    二月二十三日起才將上開車輛開回臺中，足見被告確實於上
    開車輛失竊前不久有觸摸過該車。
  (二)被告對於其指紋為何會出現在上開車輛左前座外側車門玻璃
    框乙節，於本院行準備程序時辯稱：因為告訴人有開車來載
    伊，伊坐她的車子好幾次，最後一次坐她的車子約是九十九
    年二月，因為出去玩的事情，跟她相約云云（參見本院卷第
    十四頁背面），又於本院審理時改稱：伊最後一次坐告訴人
    的車子是九十八年十二月份云云（參見本院卷第三一頁背面
    ）。被告對最後搭乘告訴人所有之上開車輛時間，前後供述
    不一，已非無疑；且告訴人於本院審理時以證人身分證稱：
    伊於九十八年七月十六日以後就沒有再跟被告聯絡，伊就去
    臺北，車子也去臺北，一直到車子遺失，都沒有再跟被告見
    面等語（參見本院卷第二四頁背面、第二五頁），亦與被告
    所述不符。又被告曾於九十八年七月十二日傳送「過幾天是
    我的生日在（再）不接我電話生日變忌日多少人我不知道」
    、「妓女我的電話不接我就看妳有沒有辦法在清水沙鹿梧棲
    生存」之恐嚇簡訊給告訴人，經告訴人於另案提出告訴後，
    本院於九十八年十一月三十日以九十八年度易字第三五九三
    號判決被告犯恐嚇取財罪，處以有期徒刑五月，如易科罰金
    ，以新臺幣一千元折算一日確定，有該判決書附卷可參（參
    見偵查卷第十二頁），衡諸常理，被告於九十八年七月十二
    日傳送上開恐嚇簡訊給告訴人，告訴人因此於同年月十六日
    離開臺中，明顯有躲避被告之意，且被告又因此案判刑確定
    ，二人可說因此交惡，告訴人怎會於同年十二月份再與被告
    共同出遊，是被告所辯顯與常情不符，要無可採。再者，若
    被告僅係由告訴人搭載，其指紋亦不應會出現在駕駛座外側
    車門玻璃框上，且若非有打開駕駛座車門之相關動作，指紋
    亦不應出現在駕駛座外側車門玻璃框上，再參以上開車輛遭
    竊尋回後，經警勘驗，其車體完整，車門鎖與電門鎖均無明
    顯破壞痕跡，有臺中縣警察局鑑識課刑案現場勘察報告一份
    附卷可稽，復佐以被告未曾交還上開車輛鑰匙，又知告訴人
    車輛停放地點，足徵被告確有未經告訴人同意情況下，自行
    以未歸還之鑰匙將上開車輛竊取之情事。
  (三)告訴人於本院審理時以證人身分證稱：伊遺失的00000
    00000行動電話門號曾於九十九年二月二十五日晚間八
    時三十五分四十秒、晚間八時五十九分三十九秒傳送簡訊「
    親愛的歡歡妳想我嗎？我好想妳」、「歡歡妳在忙嗎？有個
    叫甲○○開一台ＴＯＹＯＴＡ休旅車妳認識嗎因她兒子想打
    聽在那上班幫朋友問一下」給伊持有的000000000
    0行動電話門號，因為知道伊持有0000000000行
    動電話門號的人不多，被告是其中一個，伊為了要知道是誰
    持有伊遺失的0000000000行動電話門號，就在同
    日晚上九時二十一分，以伊持有0000000000行動
    電話門號傳送簡訊「我在羅東，你想要來捧場嗎，至於你傳
    的簡訊，我看不懂，可以重傳嗎」至0000000000
    行動電話門號，並於同日晚間十、十一時許，伊打到家樂福
    中華電信服務處將0000000000行動電話門號停話
    ，結果被告於同年月二十七日晚間十一時二十三分，以被告
    自己持有之0000000000行動電話門號傳送簡訊「
    妳在羅東那一家這幾天我找一天會去捧場而我問的事過去在
    （再）聊因不是我的事」，所以伊確定是被告拿走伊的電話
    等語（參見本院卷第二五頁背面至二六頁背面）。查上開四
    通簡訊尚存在告訴人持有手機內，其內容及發送、接收時間
    ，業經本院當庭勘驗無訛（參見本院卷第二六頁、第二九頁
    背面），且被告亦自承有以其所持有之000000000
    0行動電話門號傳送簡訊「妳在羅東那一家這幾天我找一天
    會去捧場而我問的事過去在（再）聊因不是我的事」至告訴
    人持有0000000000行動電話門號（參見本院卷第
    三一頁背面），而從此四通簡訊內容觀之，被告所傳送的簡
    訊內容，與前三通簡訊內容有關「在羅東工作」、「問的事
    情」等均相呼應，足見被告確實知悉前三通簡訊內容，惟前
    三通簡訊內容係由告訴人失竊之0000000000行動
    電話門號傳送或接收，若非係被告竊取000000000
    0行動電話並盜傳簡訊，被告怎有可能知悉到上開三通簡訊
    內容？對此，被告先於警詢中辯稱：伊跟朋友借的電話，伊
    是於九十九年二月二十五日向朋友借的，向誰借的伊忘記了
    云云（參見警卷第七頁），又於偵查中改稱：000000
    0000行動電話門號是伊向告訴人借的，何時、地向她借
    的伊忘記了云云（參見偵查卷第二○頁），又於本院審理時
    改稱：伊沒有用那支手機云云（參見本院卷第三二頁背面）
    ，被告辯詞前後不一，已難採信；且告訴人於本院審理時以
    證人身分證稱：伊沒有借0000000000行動電話給
    被告等語（參見本院卷第二七頁）；復被告於九十八年七月
    十二日傳送恐嚇簡訊予告訴人，亦難想像告訴人事後還會提
    供手機給被告使用，是被告前揭置辯係臨訟飾卸之詞，要無
    可採，足徵被告確有竊取0000000000行動電話並
    盜傳簡訊，又因告訴人指證該0000000000行動電
    話係放在上開車輛一同失竊（參見本院卷第二五頁），益見
    被告確有竊取上開車輛情事。
  (四)此外，復有臺中縣警察局鑑識課刑案現場勘察報告一份、臺
    中縣警察局車輛尋獲電腦輸入單一張、車籍查詢－基本資料
    詳細畫面一張、臺灣大哥大受話通話明細單二張、簡訊翻拍
    照片十張在卷可稽，本案事證明確，被告犯行洵堪認定，應
    依法論科。
三、核被告竊取告訴人上開車輛及車內物品之所為，係犯刑法第
    三百二十條第一項竊盜罪。又按電信法第五十六條第一項之
    罪，以意圖為自己或第三人不法之利益，使用有線、無線或
    其他電磁方式，盜接或盜用他人電信設備通信者為要件，本
    罪之處罰詐得免繳電信通信費用之不法利益規定，乃刑法詐
    欺得利罪之特別法，依特別法優於普通法之原則，自毋庸再
    論以刑法詐欺得利罪；且按本罪構成要件所稱以有線、無線
    或其他電磁方式，盜接或盜用他人電信設備通信者，並不限
    於以盜拷他人行動電話之序號、內碼等資料於自己之手機內
    ，為盜用之唯一方式，其他諸如：利用他人住宅內之有線電
    話，盜打他人電話為通信行為，或在住宅外之電話接線箱內
    ，盜接他人之有線電話線路，以自己之電話機盜打他人電話
    為通信行為，或意圖為自己不法之所有，竊取他人之行動電
    話手機，進而為盜打通信之行為，或僅以使用竊盜之意思，
    擅取他人之行動電話手機為盜打通信之行為等，不一而足，
    皆成立本罪（最高法院八十八年一月十九日八十八年度第一
    次刑事庭會議紀錄決議及最高法院八十八年度臺非字第四十
    三號判決意旨可資參照）。查被告以所竊得之告訴人所有之
    0000000000行動電話，撥號啟動ＳＩＭ卡內含屬
    電腦電磁紀錄之電子序號及內碼，向電信公司傳送無線電磁
    訊號，隱瞞其非合法使用人之事實而盜打簡訊，使電信公司
    各基地臺之電腦網路交換系統陷於錯誤，誤以為是合法使用
    者之行動電話所撥打，而予以接收通信，並列帳於被盜打者
    名下，因而獲得免付電話費用之財產上不法利益，核其所為
    ，係犯電信法第五十六條第一項意圖為自己不法之利益，以
    無線方式，盜用他人電信設備通信罪。被告於九十九年二月
    二十五日晚間八時三十五分四十秒、晚間八時五十九分三十
    九秒盜打二通簡訊，係於密切接近之時地實施，侵害同一之
    法益，各行為之獨立性極為薄弱，依一般社會健全觀念，在
    時間差距上，難以強行分開，在刑法評價上，以視為數個舉
    動之接續施行，合為包括之一行為予以評價，較為合理，則
    屬接續犯，而為包括之一罪。被告所犯竊盜罪及盜用他人電
    信設備通信罪之二罪，犯意各別，行為互殊，應分論併罰。
    被告前因妨害自由、竊盜案件，經臺灣桃園地方法院以九十
    二年度訴字第一二四八號判決各處以有期徒刑四月、五月，
    均如易科罰金，以銀元三百元折算一日確定；又因偽造有價
    證券案件，經本院以九十二年度訴字第一六四一號判決處以
    有期徒刑三年二月，最終經最高法院以九十三年度台上字第
    六二六五號判決駁回上訴確定；復因違反毒品危害防制條例
    案件，經本院以九十二年度沙簡字第五八四號判決處以有期
    徒刑五月，如易科罰金，以銀元三百元折算一日確定；上開
    案件經臺灣臺南地方法院以九十六年度聲減字第六二七號裁
    定就可減刑部分減刑後，合併應執行有期徒刑三年十一月確
    定。乙○○另因竊盜案件，經臺灣臺南地方法院以九十四年
    度易字第九號判決處以有期徒刑六月，如易科罰金，以銀元
    三百元折算一日確定；復由該院以九十六年度聲減字第六二
    七號裁定減刑為有期徒刑三月，如易科罰金，以銀元三百元
    折算一日確定，並與前述之有期徒刑三年十一月徒刑接續執
    行，於九十七年二月五日假釋付保護管束，於同年月十五日
    保護管束期滿未經撤銷以執行完畢論，有臺灣高等法院被告
    全國前案紀錄表及臺灣臺中地方法院檢察署刑案資料查註紀
    錄表附卷可稽，被告前受有期徒刑執行完畢，五年以內故意
    再犯本件有期徒刑以上之二罪，均為累犯，依刑法第四十七
    條第一項規定各加重其刑。爰審酌被告年輕力壯，不思以正
    當途徑獲取財物，圖以竊盜財物滿足自己之慾望，造成告訴
    人財物損失及日常生活不便，且盜打告訴人行動電話門號，
    致告訴人受有二通簡訊電話費用之損失，紊亂行動電話公司
    客戶資料，暨其素行、智識、犯罪之動機、手段、犯罪所得
    ，及犯後態度等一切情狀，對上開二罪，各量處如主文所示
    之刑，且均諭知易科罰金之折算標準，並合併定其應執行之
    刑，及諭知易科罰金之折算標準。
據上論斷，應依刑事訴訟法第二百九十九條第一項前段，電信法
第五十六條第一項，刑法第十一條前段、第三百二十條第一項、
第四十七條第一項、第四十一條第一項前段、第八項、第五十一
條第五款，刑法施行法第一條之一第一項、第二項前段，判決如
主文。
中    華    民    國    99    年    9     月    29    日
                  刑事第十四庭  審判長法  官  林美玲
                                      法  官  許月馨
                                      法  官  黃裕仁
以上正本證明與原本無異。
如不服本判決應於收受判決後十日內向本院提出上訴書狀，並應
敘述具體理由；其未敘述上訴理由者，應於上訴期間屆滿後二十
日內向本院補提理由書（均須按他造當事人之人數附繕本，切勿
逕送上級法院）。
                                      書記官  何惠文
中    華    民    國    99    年    9     月    29    日
附錄論罪科刑法條
電信法第五十六條第一項
意圖為自己或第三人不法之利益，以有線、無線或其他電磁方式
，盜接或盜用他人電信設備通信者，處五年以下有期徒刑，得併
科新臺幣一百五十萬元以下罰金。
刑法第三百二十條第一項
意圖為自己或第三人不法之所有，而竊取他人之動產者，為竊盜
罪，處五年以下有期徒刑、拘役或五百元以下罰金。

司法院資訊處製作；財團法人民間司法改革基金會備份。
